臺灣臺北地方法院刑事判決
111年度原金簡字第1號
公  訴  人  臺灣臺北地方檢察署檢察官
被      告  李軍佑


選任辯護人  林恩宇律師（法扶律師）
上列被告因違反期貨交易法案件，經檢察官提起公訴（109年度
偵字第15653號、第15656號），嗣被告自白犯罪，本院認宜以簡
易判決處刑，爰不經通常審判程序，逕以簡易判決處刑如下： 
    主  文
李軍佑幫助犯期貨交易法第一百十二條第五項第三款之非法經營
期貨交易業務罪，處有期徒刑參月。
    事  實
一、李軍佑明知個人申辦之行動電話門號係供個人使用之工具，
    亦知悉社會上使用他人門號從事不法犯行之相關案件層出不
    窮，如將自己所申辦之行動電話門號提供予他人使用，極可
    能遭第三人供作財產犯罪之用，竟以縱有人以其行動電話門
    號作為從事犯罪工具，亦不違背其本意之不確定幫助犯意，
    於民國106年3月12日前某日，至新北市迴龍地區之台灣大哥
    大股份有限公司門市，申辦如附表所示之門號SIM卡2張，復
    於臺北市○○區○○○○號卡提供予某真實姓名年籍不詳之成年男
    子「大偉」，嗣附表一所示門號即由真實姓名年籍均不詳自
    稱「鑫禾科技」等非法經營期貨業務者取得使用，並以附表
    一編號1所示門號為客服電話、附表一編號2所示門號為業務
    員使用門號。嗣該非法經營期貨業務者另雇用真實姓名年籍
    均不詳，化名「林佳琪」等成年人擔任業務員，而其等違法
    經營期貨交易業務方式為：上開業務員先以開設LINE群組招
    攬客戶後，協助客戶利用網路下載下單軟體或加入地下期貨
    交易平台，客戶並利用LINE通訊軟體等傳送身分證正反面照
    片及相關個人資料予業務員而開設帳戶，嗣客戶即得使用帳
    戶自行下單交易，又客戶下單交易標的雖名為臺灣證券交易
    所發行量加權股價指數、道瓊股價指數、納斯達克股價指數
    等，惟實際上並未下單至任何合法期貨交易市場，而僅以當
    日各該合法期貨指數漲跌點數之多寡，計算與客戶下單買賣
    指數之差額，而認定盈虧並收取手續費。又若客戶下單交易
    後產生獲利或虧損需要結清，亦均由業務員告知往來銀行帳
    戶，至廖美玲等投資人（包括但不限於）因此於附表二所示
    時間轉帳至附表二所示帳戶內。
二、案經法務部調查局臺北市調查處移送臺灣臺北地方檢察署檢
    察官偵查起訴。
    理  由
一、訊據被告李軍佑對本案犯罪事實均坦承不諱（見本院110年
    度原金訴字第1號卷【下稱本院卷】第398頁），並有下列事
    證可資相佐，足證其所為任意性自白，與事實相符，堪以採
    信： 
㈠、證人即投資人廖美玲、證人即同案被告徐悅恩分別於調查局
    詢問及偵查證述明確（見108年度他字第5037號卷三第3至13
    頁、第17至20頁、109年度偵字第15656號【下稱偵卷】第61
    至63頁、第75至80頁），另有通聯調閱查詢單、證人廖美玲
    與「林佳琪」通聯對話內容截圖、匯款憑證、國泰世華商業
    銀行股份有限公司（下稱國泰世華銀行）存匯作業管理部10
    8年6月11日國世存匯作業字第1080076687號函所附徐悅恩國
    泰世華銀行林口分行帳號000000000000號帳戶（下稱徐悅恩
    國泰世華銀行帳戶）開戶資料及交易明細電子檔案等件可參
    （見偵卷第81至102頁、第311至313頁、第343至345頁）。
㈡、又申辦行動電話門號，並無特殊資格或使用目的之限制，凡
    有需求者均可申辦，復可向不同電信業者申請數個不同門號
    ，倘不自行申辦，反無故蒐集不特定人之行動電話門號並給
    予報酬，依常理判斷，即可能以此作為與財產犯罪有關之工
    具，且不法集團利用行動電話門號從事犯罪乙節，早經傳播
    媒體廣為報導，被告為高中畢業，且有社會工作經驗，而為
    具備通常智識能力的成年人，對此自難諉為不知，竟貿然申
    辦行動電話門號交付夜店同事「阿樺」以轉交素不相識之「
    阿偉」，足徵被告主觀上有幫助詐欺之不確定故意。　　
㈢、綜上，被告犯罪事證明確，犯行堪以認定，應予依法論科。
二、論罪科刑之法律適用：
㈠、按期貨交易法第3條第1項規定，期貨交易係指依國內外期貨
    交易所或其他期貨市場之規則與實務，從事衍生自商品、貨
    幣、有價證券、利率、指數或其他利益之期貨契約、選擇權
    契約、期貨選擇權契約、槓桿保證金契約（108年1月16日修
    正公布增列「交換契約」、「其他類型契約」及前述所有契
    約組合之交易），足見期貨交易應係一種契約關係。其中所
    稱「依其他期貨市場之規則或實務」，係指於營業場所（店
    頭市場）進行之交易；所稱「期貨契約」，依同條項第1款
    規定，係指當事人約定，於未來特定期間，依特定價格及數
    量等交易條件買賣約定標的物，或於到期前或到期時結算差
    價之契約。故期貨交易法所規範之期貨交易，涵蓋集中交易
    市場及店頭市場、合法及非法業者所從事之任何衍生性商品
    交易。而因期貨交易屬高度風險之財物槓桿工具，為管理交
    易風險，確保履約能力，對於期貨商之設立，依期貨交易法
    第56條第1項之規定觀之，我國係採取「許可主義」，亦即
    若未擁有合法期貨商執照，從事期貨交易業務，即為法所不
    許。
㈡、又刑法上之幫助犯，則係對於犯罪與正犯有共同之認識，而
    以幫助之意思，對於正犯資以助力，而未參與實施犯罪之行
    為者而言（最高法院108年度台上字第8號判決意旨參照）。
    所謂未參與實施犯罪行為係指參與犯罪構成要件以外之行為
    而言，意即其所參與者非直接構成某種犯罪事實之內容，而
    僅係助成其犯罪事實實現之行為而已。
㈢、被告單純同意交付行動電話門號，非直接構成非法經營期貨
    業務之構成要件行為，僅在客觀上有助於非法經營期貨業務
    者犯罪行為之實現。準此，因被告僅係對於正犯資以助力，
    而未參與實施犯罪之行為，核其所為，應論以刑法第30條第
    1項前段、期貨交易法第112條第5項第3款之幫助未經許可擅
    自經營期貨交易業務罪。
㈣、又被告以幫助他人犯罪之意思而參與犯罪構成要件以外之行
    為，為非法經營期貨業務之幫助犯，依刑法第30條第2項之
    規定，減輕其刑。
㈤、爰以行為人之責任為基礎，審酌金融市場是否健全，攸關一
    國經濟之興衰，從而國家對於金融市場均設有監管之機制，
    以求其穩定與發展，蓋因證券或期貨業務與國家金融、經濟
    秩序之關係直接而重大，且因金融交易具有高度之專業性與
    技術性，市場瞬息萬變，在我國以散戶居多之投資環境，為
    免投資人藉由非正式管道取得交易決策，又不諳金融商品之
    交易性質，而處於不利之地位，更有必要規範各類金融服務
    事業之設立與經營，及從業人員之資格。若放任任何人得未
    依法取得營業許可而經營地下期貨交易業務，並招攬不特定
    人加入下單買賣期貨，使該等期貨交易行為完全逸脫於主管
    機關之金融監理之外，且使一般投資大眾受高額報酬吸引，
    即參與未經主管機關適當管理之該等高風險投資行為，如此
    即會對於國內金融秩序造成嚴重危害，對於投資大眾之權益
    更將造成嚴重侵害。而被告貿然同意出借行動電話門號，任
    由作為非法經營期貨業務使用，是其所為已足以損害期貨交
    易市場正常發展，並已擾亂金融秩序，實屬不該。惟被告犯
    後終能於本院審理中坦承犯行，態度尚可，再參酌被告教育
    程度、家庭經濟狀況（見本院卷第399頁）及幫助從事非法
    經營期貨交易業務之規模，暨其素行、犯罪之動機、目的等
    一切情狀，量處如主文所示之刑，以示懲儆。 　　
㈥、本案被告所犯之罪，係最重本刑為7年以下有期徒刑之罪，並
    不合於刑法第41條第1項得易科罰金之要件，惟因本院宣告
    刑為有期徒刑3月，依刑法第41條第3項規定，得以提供社會
    勞動6小時折算徒刑1日，易服社會勞動。至可否易服社會勞
    動，要屬執行事項，當俟本案確定後，另由執行檢察官依檢
    察機關辦理易服社會勞動作業要點之相關規定審酌之，非屬
    法院裁判之範圍，併予敘明。　　
三、依刑事訴訟法第449條第2項、第3項、第450條第1項、第454
    條第2項，期貨交易法第56條第1項、第112條第5項第3款，
    刑法第11條前段、第30條第1項前段、第2項，逕以簡易判決
    處刑如主文。 
四、如不服本件判決，得自收受送達之日起20日內，向本院提起
    上訴狀（須附繕本），上訴於本院管轄之第二審地方法院合
    議庭。　　
中　　華　　民　　國　　111 　年　　7 　　月　　29　　日
　　　　　　　　　刑事第十六庭  法　官　林幸怡
以上正本證明與原本無異。
如不服本判決應於收受送達後20日內向本院提出上訴書狀，並應
敘述具體理由；其未敘述上訴理由者，應於上訴期間屆滿後20日
內向本院補提理由書（均須按他造當事人之人數附繕本）「切勿
逕送上級法院」。
                                書記官  李玟郁
中　　華　　民　　國　　111 　年　　8 　　月　　1 　　日
附錄：本案論罪科刑法條全文
期貨交易法第56條
非期貨商除本法另有規定者外，不得經營期貨交易業務。
期貨商須經主管機關之許可並發給許可證照，始得營業。
外國期貨商須經中華民國政府認許，且經主管機關之許可並發給
許可證照，始得營業。
期貨商之分支機構，非經主管機關許可並發給許可證照，不得設
立或營業。
期貨商之組織形態、設置標準及管理規則，由主管機關定之。
期貨交易法第112條
違反第106條、第107條，或第108條第1項之規定者，處3年以上1
0年以下有期徒刑，得併科新臺幣1千萬元以上2億元以下罰金。
犯前項之罪，於犯罪後自首，如自動繳交全部犯罪所得者，減輕
或免除其刑；並因而查獲其他正犯或共犯者，免除其刑。
犯第1項之罪，在偵查中自白，如自動繳交全部犯罪所得者，減
輕其刑；並因而查獲其他正犯或共犯者，減輕其刑至二分之一。
犯第1項之罪，其因犯罪獲致財物或財產上利益超過罰金最高額
時，得於所得利益之範圍內加重罰金。
有下列情事之一者，處7年以下有期徒刑，得併科新臺幣3百萬元
以下罰金：
一、未經許可，擅自經營期貨交易所或期貨交易所業務。
二、未經許可，擅自經營期貨結算機構。
三、違反第56條第1項之規定。
四、未經許可，擅自經營槓桿交易商。
五、未經許可，擅自經營期貨信託事業、期貨經理事業、期貨顧
    問事業或其他期貨服務事業。
六、期貨信託事業違反第84條第1項規定募集期貨信託基金。

附表一：
編號 門號 申請日期 申登仁 1 0000000000號 106年3月12日 李軍佑 2 0000000000號 106年3月12日 李軍佑 

附表二：
編號 姓名 匯款帳戶 匯款日期 金額  1 廖美玲 徐悅恩國泰世華銀行帳戶 106年12月6日 15萬元    106年12月8日 7萬8,000元    106年12月13日 1萬6,675元    106年12月16日 8,600元    106年12月18日 12萬6,020元    106年12月19日 2萬3,280元    106年12月22日 15萬485元    107年1月2日 9萬4,950元